最高法院刑事判決　　　　　　九十四年度台上字第二八一九號
　　上　訴　人　甲○○
　　　　　　　　　　　　308.
　　選任辯護人　邱朝象律師
上列上訴人因偽造有價證券案件，不服台灣高等法院中華民國九
十一年五月三十一日第二審判決（九十年度上訴字第二三四○號
，起訴案號：台灣台北地方法院檢察署八十六年度偵緝字第八一
六號、第八二四號、偵字第二七五○七號、第二七五一○號、八
十七年度偵字第一一六七號），提起上訴，本院判決如下：
    主  文
原判決撤銷，發回台灣高等法院。
    理  由
本件原判決認定：上訴人甲○○明知其向袁明韻收受如原判決附
表（下稱附表）所示已蓋好印章之支票，並非袁明韻所有，係來
路不明之贓物（經查係王國青被竊之贓物），仍基於概括犯意，
先後數次，連續加以收受，繼而意圖供行使之用，於民國八十六
年四月間，在台北地區「皇家帝苑」酒店及其他各地，明知自己
並無權限，仍虛偽填載發票日及金額，而連續偽造如附表第一項
至第五項所示「王國青」名義之支票，持往前揭酒店及各地向如
附表「交付對象」欄所示之人行使，分別用以抵付酒店消費金額
、支付其所積欠之房租、抵付貨款，或借票予人使用；另將如附
表第六項所示支票轉借劉品宏使用（轉借時面額欄空白），如附
表第七項、第八項所示支票（日期、面額已填妥，非上訴人所偽
造）分別轉借供劉尚維使用及持向吳平育調借現金等情。因而撤
銷第一審之判決，改判依牽連犯從一重論處上訴人連續意圖供行
使之用而偽造有價證券罪刑，固非無見。
惟查：(一)、審理事實之法院，對於案內與認定事實、適用法律、
罪名成立與否或於公平正義之維護或對被告之利益有重大關係之
一切證據，除認為不必要者外，均應詳為調查，然後基於調查所
得之心證以為判斷之基礎；茍與認定事實、適用法律有重要關係
，或於公平正義之維護或對被告之利益，有重大關係之事項，在
客觀上認為應行調查之證據，又非不易調查或不能調查，而未依
法加以調查，率予判決者，即有刑事訴訟法第三百七十九條第十
款應於審判期日調查之證據未予調查之違法。原判決以「被告（
上訴人）與袁明韻非親非故，而袁明韻竟能拿來他人名義之多紙
支票，交由被告甲○○任意使用，與商場上使用支票之常情大相
逕庭」，而謂上訴人辯稱其不知所持用者為贓物支票，為無可採
信。惟上訴人供稱其與袁明韻係朋友關係，兩人間多次借票調現
，均無金錢糾紛（見一審卷第五十頁反面、第五一頁，原審卷第
一○九頁）；且在原審經訊以：「袁明韻為何要給你支票？」時
，供稱：「我只跟他借一張，另外他還我有一張，共兩張」，再
經訊以：「這張支票名義人為王國青，你為何要用？」時，供稱
：「之前他（即袁明韻）也有拿別人名義的支票，因為他之前與
我來往信用都不錯」等語（見原審卷第二八頁、第三一頁）。而
原判決既謂「袁明韻與王國青是何關係？何以袁明韻會執有王國
青名義之多紙支票？且其中尚有多紙支票是尚未填載日期、面額
而能任由人填寫者？在在均有疑問」（見原判決第四頁第二至四
行），顯見原審亦認袁明韻交付已蓋好發票人「王國青」印章之
支票予上訴人使用，其間仍有諸多疑點有待釐清，則為究明事實
真相，自有傳喚袁明韻到場之必要。且袁明韻在本件偵審中始終
不曾到場，上訴人在原審審判期日，分別以言詞及書狀聲請原審
向台灣澎湖監獄借提袁明韻到庭調查對質（見原審卷第一○四頁
、第一○五頁、第一一一頁），此於上訴人之利益亦有重大關係
。乃原審遽予審結，復未於判決內說明無須傳喚袁明韻到場調查
之理由，自有調查未盡及判決不載理由之違誤。(二)、原判決雖以
「證人鐘麗芬雖到庭證稱不認識被告甲○○，支票是陳俊廷交付
的云云，但查支票是由甲○○拿出來填寫後抵付酒帳的，業據陳
俊廷陳明在卷，……證人陳俊廷既已明指甲○○在座並簽發該支
票，乃被告甲○○猶辯稱不認識陳俊廷、鐘麗芬，自不可採，鐘
麗芬所為證詞尚不足為有利被告之認定」，而謂「陳俊廷證詞既
已明確，亦無再傳必要」（見原判決第四頁末七行至次頁首行）
；惟鐘麗芬在警詢時係稱：「該張支票係自稱『王國青』的客人
來店內消費後給我付帳的」、「支票是一位自稱『王國青』的客
人給我付帳用的」（見偵字第一六二四九號卷第三頁），與陳俊
廷於偵查中經提示附表第一項所載之支票並訊以：「是否由自稱
叫王國青的交被告（即鐘麗芬）？」時，供稱：「是的」，再經
訊以：「自稱王國青的人交支票給被告是否與上開支票原本一樣
？」時，亦供稱：「是的」（見前引卷第二六頁）等情相符，倘
屬不虛，附表第一項所載之支票，似係由該自稱「王國青」者給
付鐘麗芬；惟鐘麗芬在原審除稱其不認識上訴人，「沒有見過他
」外，另稱「是陳俊廷拿支票給我」（見原審卷第八四頁），與
其在警詢及陳俊廷在偵查中所述由何人交付上開支票之情節，前
後歧異；且陳俊廷在偵查中雖指稱係上訴人冒用王國青之名，然
其亦供稱：「是袁明韻和我說的」（見偵字第一六二四九號卷第
二六頁），則其所稱冒名王國青之人，是否確為上訴人，尚非無
疑，實情為何？關涉上訴人有無偽簽附表第一項所示之支票並持
以行使，為明真相，并維公平正義，自有傳喚陳俊廷到場指認之
必要。上訴人在原審亦聲請傳拘陳俊廷「到庭對質，查明實情，
以昭折服」（見原審卷第九二頁、第一一一頁），惟原審未予調
查，竟斷取陳俊廷在偵查中之供述，遽認「陳俊廷既已明指甲○
○在座並簽發支票」，即謂「陳俊廷證詞既已明確，亦無再傳必
要」云云，且未就鐘麗芬前揭對何人交付支票之歧異供述，根究
明白，并於理由內為必要之說明，即認上訴人有連續偽造有價證
券之犯行，不惟速斷，亦有理由欠備之可議。上訴意旨指摘原判
決不當，非無理由，應認有發回更審之原因。原判決說明不另為
無罪諭知之詐欺部分，基於審判不可分原則，亦應併予發回。
據上論結，應依刑事訴訟法第三百九十七條、第四百零一條，判
決如主文。
中　　華　　民　　國　九十四　年　　五　　月　二十六　日
                      最高法院刑事第十二庭
                          審判長法官  謝　俊　雄
                                法官  陳　世　雄
                                法官  蘇　振　堂
                                法官  吳　信　銘
                                法官  徐　文　亮
      本件正本證明與原本無異
                                      書  記  官
中　　華　　民　　國　九十四　年　　五　　月　三十一　日
                                                      Ｃ
